【裁判字號】    97,重訴,585
【裁判日期】    971029
【裁判案由】    侵權行為損害賠償
【裁判全文】
臺灣臺北地方法院民事判決             97年度重訴字第585號
原      告  乙○○
訴訟代理人  丙○○
被      告  甲○○
上當事人間請求侵權行為損害賠償事件，原告提起刑事附帶民事
訴訟，經本院刑事庭移送民事庭審理，本院於民國97年10月22日
言詞辯論終結，判決如下：
    主  文
被告應給付原告新台幣佰伍拾萬元，及自民國九十七年十月二
十二日起至清償日止，按年息百分之五計算之利息。
訴訟費用由被告負擔。
    事實及理由
壹、程序部分：
一、本件被告經合法通知，未於言詞辯論期日到場，核無民事訴
    訟法第386條所列各款情形，爰依原告之聲請，由其一造辯
    論而為判決。
二、原告原起訴請求被告給付新台幣（下同）500萬元及自起訴
    狀繕本送達翌日起至清償日止之法定遲延利息，以及請求被
    告應返還台北縣汐止市○○○段480-2、480-29、480 -36
    地號土地所有權狀正本及原告之印鑑章予原告。審理中縮減
    應受判決事項之聲明為：請求被告給付350萬元及自民國97
    年10月22日起至清償日止之法定遲延利息，核與民事訴訟法
    第255條第1項第3款規定相符，應予准許，合先敘明。
貳、實體部分：
一、原告主張：
（一）坐落臺北縣汐止市○○○段第480之2地號、第480之29地
      號及第480之36地號土地（下稱系爭土地）為訴外人楊崧
      槐（原名楊孝虎）、鄒運雄及張輔民於民國（下同）68年
      間共同出資購買所共有，並信託登記予原告乙○○。原告
      乙○○等人於88年4月間經由朋友陳蓀裕介紹認識被告甲
      ○○，即委由被告尋找系爭土地之買主，原告於88年10月
      18日在張輔民位於臺北縣汐止市○○路家中，與被告甲○
      ○簽訂「授權書」，並於同年月19日前往台北地方法院辦
      理公證，且交付原告乙○○之國民身分證、印鑑及印鑑證
      明與前開土地所有權狀給甲○○，俾利尋找買主辦理買賣
      、移轉、設定抵押、分割、合併等權利變更登記及簽約、
      收款、用印、交付、領取證件等事宜。
（二）嗣被告於88年10月間即與許南煌及楊憶雯談及購買上開土
      地作為健華營造有限公司（下稱健華公司）資產事宜，被
      告認許南煌確有意支付對價，遂利用上開土地向銀行設定
      抵押貸款，並代理原告乙○○於88年12月13日在不詳處所
      與楊憶雯代表之健華公司簽訂「協議書」，由原告乙○○
      提供系爭土地給健華公司作為工程履約擔保之用，健華公
      司則應依約支付新台幣（下同）1,500萬元作為提供土地
      設定擔保之對價。簽約後，被告即將原告乙○○之國民身
      分證、印鑑、印鑑證明及土地所有權狀交予許南煌。詎被
      告明知其係代理原告與健華公司簽訂協議書，於收款後應
      依其與原告間之「授權書」約定，將所收取之款項交付原
      告，竟意圖為自己不法之所有，於88年12月17日及同年月
      24 日收到健華公司依「協議書」支付之訂金共350萬元後
      ，未將上情告知原告及楊崧槐、鄒運雄、張輔民等地主，
      擅將該筆350萬元訂金侵吞入己，被告並因此侵占之事實
      ，經台北地方法院95年度重訴字第43號刑事判決有罪在案
      。爰依委任關係、侵權行為之法律關係，請求被告賠償伊
      所受損害，並聲明：被告應給付原告350萬元，及自起訴
      狀繕本送達翌日即97年10月22日起至清償日止，按年息百
      分之五計算之利息。
二、被告未於言詞辯論期日到場陳述，惟據其於97年10月22日所
    提出書狀，答辯略以：
（一）(1)原告之訴駁回。(2)訴訟費用由原告負擔。(3)如受不利判
      決，被告願供擔保，請准宣告免為假執行。
（二）本案兩造間存有委任關係，為被告所不爭執，且就被告所
      涉侵占之事，經臺灣臺北地方法院95年度重訴字第43號刑
      事判決所認定之犯罪事實，被告對此亦不否認。惟就臺灣
      臺北地方法院院95年度重訴字第43號刑事判決之犯罪事實
      （二）部分，被告僅侵占350萬元，非如原告主張之500萬
      元。另關於原告主張健華公司所交付之1,150萬元之支票
      與楊憶雯換回1,000萬元之支票部分，其中差額150萬元為
      原告所侵入，而被告就楊憶雯以1,000萬元之支票換回
      1,150 萬元之支票差額部分，除楊憶雯係以該支票換回而
      未有額外給付150萬元之現款外，如被告確有侵占上開差
      額，則何以臺灣臺北地方法院95年度重訴字第43號刑事判
      決，就上開150萬元差額部分未列入侵占之犯罪事實內，
      此部分顯然為原告所誤認，鈞院可詢問楊憶雯即明瞭之。
（三）另關於請求被告返還所有權狀及印鑑部分：被告已依兩造
      之居間行為而為仲介原告與健華公司間設定抵押而完成居
      間契約內容，對此部分應為原告所不否認。故被告仲介原
      告與健華公司間設定抵押而完成居間且交付前開所有權狀
      及印鑑章予健華公司，原告請求被告返還，此部分原告亦
      有誤認。
三、得心證之理由：
    經查，原告主張上開之事實，業經其提出本院95年度重訴字
    第43號刑事判決為證，並經本院依職權調閱相關刑案卷證資
    料審核屬實，被告因前揭侵占之犯罪事實，經本院刑事庭判
    處「意圖為自己不法之所有，而侵占自己持有他人之物，處
    有期徒刑1年6月，減刑為有期徒刑9月」，亦有上開刑事判
    決及卷證可稽，且被告於上開刑事案件審理中，對其確有侵
    占原告上開款項等節坦承不諱，並有85年4月3日「購買土地
    信託登記協定書」、「授權書」、「協議書」、臺灣土地銀
    行88年12月17日入戶電匯申請書、合作金庫銀行北屯分行95
    年2月7日合金北屯字第09500005 89號函及所附被告甲○○
    帳戶（帳號：000000000 0000號）分戶交易明細表等件附刑
    卷為證。而被告已於相當時期受合法通知，未於言詞辯論期
    日到場，僅以書狀陳述表示：本案兩造間存有委任關係，為
    被告所不爭執，且就被告所涉侵占350萬元之犯罪事實亦不
    否認。另關原告請求被告返還所有權狀及印鑑部分，原告既
    已當庭表示撤回，本院審酌上開書證，堪信原告之主張為真
    實。從而，原告依委任關係及侵權行為之法律關係，請求被
    告給付如主文第1項所示之金額及法定利息，為有理由，應
    予准許。又本件事證已臻明確，兩造其餘攻擊防禦方法及所
    提之證據，核與判決結果無影響，爰不再一一論述，附此敘
    明。
四、本件原告並未聲請假執行，且又不符合依職權宣告假執行之
    要件，被告雖抗辯如受不利判決願供擔保請准宣告免為假執
    行，即無所附麗，從而未能為準駁之宣示，併此敘明。
參、結論：本件原告之訴為有理由，依民事訴訟法第385條第1項
    前段、第78條，判決如主文。
中    華    民    國    97    年    10    月    29    日
                  民事第四庭    法  官  張瑜鳳
以上正本係照原本作成
如對本判決上訴，須於判決送達後20日內向本院提出上訴狀
中    華    民    國    97    年    10    月    29    日
                                書記官  戴伯勳


司法院資訊處製作；財團法人民間司法改革基金會備份。
